【裁判字號】    94,上訴,1060
【裁判日期】    950426
【裁判案由】    強盜
【裁判全文】
臺灣高等法院高雄分院刑事判決        94年度上訴字第1060號
上  訴  人
即  被  告  丙○○
                    （現另案於臺灣高雄監獄執行）
指定辯護人  辛○○  律師
上  訴  人
即  被  告  丁○○
                    （現另案於臺灣東成技能訓練所）
指定辯護人  本院公設辯護人  甲○○
上列上訴人因強盜案件，不服臺灣高雄地方法院94年度訴字第73
號中華民國94年6 月8 日第一審判決（起訴案號：臺灣高雄地方
法院檢察署93年度偵字第24287 號），提起上訴，本院判決如下
：
     主  文
上訴駁回。
     事  實
一、丙○○、丁○○共同基於意圖為自己不法所有之犯意聯絡，
    於民國93年12月4 日22時40分許，由丁○○騎乘其父親即不
    知情之陳木淵所有牌照號碼XVD-145 號重型機車搭載丙○○
    ，同時攜帶其所有客觀上足以危害人之生命、身體可供兇器
    使用之開山刀1 把，並以報紙包裹置放於機車腳踏板上，當
    車行至高雄市新興區○○○路152 之1 號庚○○及戊○○合
    夥經營之「富崎中古G 交換中心」店前附近，即推由丁○○
    徒手進入店內假意消費挑選手機，丙○○則保持機車處於引
    擎發動之狀態在外接應，俟庚○○出示店內價格最昂貴之易
    利信廠牌P900型手機1 支，向丁○○表示該手機之價格為新
    臺幣（下同）15,000元時，丁○○即趁庚○○未及防備之際
    ，出手搶奪該易利信廠牌P900型手機，得手後迅速往店外衝
    出，因戊○○之弟己○○在店門口外察覺店內之丁○○舉止
    有異，而預先將該店之玻璃門關閉，並站立在店外阻攔朝店
    外衝出之丁○○。詎丁○○強行扳開玻璃門後，欲奔向丙○○與前開機車所在之處時，因遭己○○拉扯衣服攔阻，其竟
    為防護贓物、脫免逮捕，揮拳毆擊己○○頭部，而當場施以
    強暴，同時戊○○及庚○○亦由後尾隨追出店外，大聲呼喊
    「搶劫」，並拉扯丁○○之衣褲，阻止丁○○坐上丙○○騎
    乘之前開機車逃逸，丙○○見狀，亦出於脫免逮捕及防護贓
    物之犯意聯絡，隨手拿起放置於機車腳踏板上之開山刀朝庚○○、戊○○面前各揮舞1 次（起訴書誤載為數次揮向己○○等3 人），而當場施以強暴。嗣因鄰近於高雄市新興區○○○路158 號擔任KTV 泊車少爺之張建文、洪如祥、張有都
    、許展輝、乙○○及其他不詳姓名之少爺聽聞庚○○及戊○○呼喊「搶劫」後，即前往圍捕欲逃離現場之丙○○及丁○○，而由洪如祥將手持開山刀之丙○○自前開機車上扯下，
    壓制在地，其餘人則合力將丁○○制伏，待警方隨後到場，
    將丙○○及丁○○予以逮捕，並扣得丁○○所有供本件犯罪
    所用之開山刀1 把。
二、案經高雄市政府警察局新興分局報告臺灣高雄地方法院檢察
    署檢察官偵查起訴。
     理  由
壹、證據能力方面：
一、上訴人即被告丙○○、丁○○2 人於審理時均爭執證人庚○○、戊○○、己○○、許展揮、洪如祥、張有都、張建文、
    乙○○於警詢所為陳述之證據能力。經查：
  (一)證人戊○○、許展揮、張有都、張建文等4 人均於警詢時所
    為之陳述，因屬被告以外之人於審判外之陳述，且其等4 人
    均未曾於審理時再為陳述，核無刑事訴訟法第159 條之2 、
    之3 所規定之情形，是其等4 人警詢時之陳述，屬傳聞證據
    ，依同法第159條第1項規定，自不得作為證據。
  (二)證人庚○○、己○○、洪如祥、乙○○等4 人於警詢時均曾
    為供述，且其等4 人亦先後於原審或本院審理時出庭具結為
    供述，經核其等4 人於警詢及審理時所為之供述，有前後不
    符之情形，本院審酌證人洪如祥、乙○○2 人於警詢之陳述
    ，經與證人許展揮、張有都、張建文等3 人警詢內容相比對
    ，其中除就是否聽聞被告丙○○陳稱：「別過來、誤會」等
    語乙節，每人之陳述不一，且除此部分不一致之陳述，每份
    警詢筆錄係以手寫方式另行註記外，其他警詢筆錄內容，其
    提問及應答內容均如出一轍，由此已足使人合理懷疑上述證
    人之警詢筆錄內容確實是依證人所為陳述予以記載，是證人
    乙○○、洪如祥2 人警詢時所為之陳述，顯不具有特別可信
    之情況；另證人庚○○、己○○2 人本屬本案之被害人，是
    其2 人警詢之陳述，客觀上亦不具有特別可信之情況，是證
    人庚○○、己○○、乙○○、洪如祥等4 人於警詢所為之陳
    述，亦不得作為認定犯罪事實之證據。
貳、實體方面：
一、訊據被告丙○○坦承有於上開時間，由被告丁○○騎乘前開
    機車搭載其至「富崎中古G 交換中心」，被告丁○○並獨自
    進入店內搶奪手機，其則持有開山刀為人制伏等事實，惟矢
    口否認有加重準強盜之犯行，辯稱：當日由被告丁○○騎乘
    機車搭載伊四處遊蕩，伊並不知道機車上有開山刀，更不知
    道被告丁○○進入店內會搶奪他人手機，伊因見被告丁○○
    在「富崎中古G 交換中心」在店外遭人毆打，並有10餘人圍
    向伊，伊一時情急，欲找尋機車大鎖自衛，因遍尋不著，始
    持腳踏板之開山刀，但伊並未朝任何人揮舞，在遭人制伏前
    ，伊即向圍捕之人表示有誤會，並自行放下開山刀云云。被
    告丁○○亦坦承有於上開時間，將開山刀放置於機車腳踏板
    上，騎乘機車搭載被告丙○○前往「富崎中古G 交換中心」
    後，由其一人獨自進入店內搶奪易利信廠牌P900型手機之事
    實，惟亦矢口否認有加重準強盜之犯行，辯稱：當日伊係臨
    時起意搶奪手機，被告丙○○對於搶奪手機乙事，毫不知情
    ，而伊搶奪該手機得逞後，雖朝店外衝出，但並未出拳毆擊
    證人己○○，且伊隨即遭人在店門口外制伏，並不清楚被告
    丙○○在機車處發生什麼事情，伊係因害怕警察查緝，始將
    開山刀放置於機車腳踏板上，準備載至隱蔽處所藏匿云云。
二、經查：
  (一)牌照號碼XVD-145 號重型機車係被告丁○○之父親陳木淵所
    有，而扣案之開山刀1 把則係被告丁○○所有放置於該機車
    腳踏板上，被告丁○○並騎乘上開放置開山刀之機車搭載被
    告丙○○，於上揭時間，駛抵「富崎中古G 交換中心」後，
    被告丁○○進入「富崎中古G 交換中心」店內搶奪易利信廠
    牌P900型手機1 支，得手後即衝出店外逃逸而為人制伏等事
    實，業據被告丁○○、丙○○坦承不諱，核與證人庚○○、
    戊○○、己○○證述情節相符，並有查獲照片4 幀、贓物認
    領保管收據1 紙在卷可稽，且經原審當庭勘驗案發當日之監
    視VCD 無誤，復有被告丁○○所有之開山刀1 把扣案可憑，
    應堪認定。
  (二)證人己○○當日在店門口外聽聞在店內之被告丁○○詢問該
    店最貴之手機，感覺有異，而預先將「富崎中古G 交換中心
    」之玻璃門關閉，並站在店門口守候，俟被告丁○○奪取上
    開易利信廠牌P900型手機，迅速衝出店門口，遭證人己○○
    拉扯衣服阻擋，被告丁○○為防護贓物，並求掙脫，竟揮拳
    毆擊證人己○○頭部1 下，繼續奔向被告丙○○騎乘機車之
    所在，因證人戊○○及庚○○隨後追出拉扯被告丁○○，並
    大聲呼喊「搶劫」，阻止被告丁○○坐上丙○○騎乘之機車
    逃逸，被告丙○○竟持開山刀朝證人戊○○及庚○○揮舞各
    1 次，嗣因張建文、洪如祥、張有都、許展輝、乙○○及其
    他不詳姓名之少爺聽聞證人庚○○及戊○○呼喊「搶劫」，
    群起圍捕被告丙○○及丁○○等情，亦據證人庚○○證稱：
    「己○○趕快將玻璃門關起來後，他出去站在門外要阻擋丁○○跑出去，丁○○硬將門打開，在門外與己○○發生扭打
    ，我大叫搶劫之後，我與戊○○也跑出去要抓丁○○，戊○○在外面又大喊搶劫，我們對面有很多隔壁KTV 的少爺，戊○○喊了幾聲後，他們聽到就過來，丁○○要坐上丙○○的
    機車，我們三人在後面拉扯著丁○○，之後丙○○拿一個東
    西揮向我們，後來我們才發現那是一把刀，他往後面砍了2
    次，全部的少爺過來幫我們將丙○○及丁○○抓起來」（見
    偵查卷第36頁）、「（丁○○跑出去時有被己○○所攔住，
    是否是在手機店門外騎樓處把丁○○制伏住？）沒有制伏住
    ，他們在走廊發生扭打」（見原審卷第172 頁）、「丁○○
    尚未跳上車時，我們在走廊發生拉扯，但他還是強行要跳上
    機車，我們還是一直拉住他，丁○○的衣服都被我們拉破了
    。丙○○還是要把機車騎走一直在加油門，我就看到有刀子
    從我面前揮過去」、「（你看到的刀子有無包套子或報紙？
    ）我看到的時候就是一個有鋸齒狀的刀子，沒有包東西」、
    「（丙○○是否一直在那裡揮？）我看到只有揮一下，其他
    的是揮向己○○那裡一次」、「（丁○○從店裡出來後有衝
    撞己○○，除此之外，有無毆打己○○的動作？）：有。己○○在走廊攔丁○○，丁○○要掙脫時，有揮向己○○，打
    己○○一拳」（見原審卷第177 頁、第186 頁）；證人戊○○證稱：「因為當時丙○○在外面機車沒有熄火，丁○○進
    來我們就覺得怪怪的，他們兩人是一起來的，只有丁○○一
    人進入店內，我剛好有電話將東西放下，我聽到庚○○喊說
    你幹什麼，丁○○往門外衝，庚○○喊搶劫，我趕快追出去
    約喊三聲搶劫，第四次我喊對面認識少爺的名字再喊搶劫，
    他們過來幫忙，之後我與己○○先抓住丁○○的衣褲，庚○○又出來幫忙抓，丁○○用力跳上丙○○的機車上，我看到
    丙○○拿東西揮向我們... 他揮兩次沒有砍到我們，少爺就
    過來將他們抓下來」（見偵查卷第37頁）；證人己○○證稱
    ：「我聽到丁○○進來說將你們店內最貴的手機拿出來，我
    覺得怪怪的，看到丙○○在外面坐在機車上一直看裡面，我
    將玻璃門關起來站在門外面等，我發現丙○○一直往店裡看
    ，過沒多久，我聽到庚○○喊搶劫，丁○○往外衝並把玻璃
    門硬拉開，我拉住丁○○的衣服不讓他走，之後他們就出來
    幫忙，丁○○跳上機車，丙○○抽出東西揮下來，之後才看
    清楚是刀子」（見偵查卷第37至38頁）、「（當日行搶歹徒
    是否在庭？）有，就是在庭戴眼鏡的那位被告（手指被告丁○○）」、「戴眼鏡的那人一進來就說要最貴的手機，當時
    我在幫我姐姐戊○○搬貨，因為他說要看店裡最貴的手機，
    我就覺得怪怪的，所以就把店裡的玻璃門關起來。我看在庭
    瘦瘦的那位被告（手指被告丙○○）在店外的機車沒有熄火
    」、「（你當時人是在店裡或是店外？）當時我把玻璃門關
    起來，我人是在店外」、「胖胖的那個被告（指丁○○）就
    搶起手機向外衝，他把玻璃門硬打開，我就把他拉住。我沒
    有把他制伏住，他一直衝向瘦瘦騎機車的那個被告（指丙○○）那裡，想要上機車逃跑，戊○○和庚○○就衝出來想要
    一起制止他們逃走」、「（在你抓住胖胖的歹徒過程中，他
    有無攻擊你？）他只是揮拳要掙脫開」、「（他想要坐上機
    車逃跑，他最後有無坐上機車？）有，但是又被我們拉下」
    、「（在這過程中，另外一個歹徒做何事？）他拿著一個很
    像木棒的東西，直接揮向庚○○」、「（他大概揮動幾下？
    ）我只有看到他揮下來的那一下」、「（是否那些少爺要衝
    過來時，其中一個歹徒才拿一個像木棒的東西揮舞？）那時
    候少爺還沒有過來」、「（你拉住他時，他是否有向你揮拳
    ？）有，他（指丁○○）揮拳打到我右腦部分」（見原審卷
    第219 至221 頁）等語明確，核與證人洪如祥證稱：「（你
    為何知道該手機店遭搶？）我聽到手機店老闆娘喊搶劫」、
    「（你出去時看到什麼情形？）我們旁邊有停車格，馬路上
    有停一輛休旅車，我跑過去時，有看到老闆娘和她弟弟在抓
    一個人（指認丁○○）。我跑過休旅車時有看到另一個人（
    指認丙○○），他右手拿著刀子，他剛好在休旅車後面，他
    一手持刀，一手控制機車龍頭要往外騎離開現場。我就去抓
    他的刀子將他往地上拉下」、「（他有無說這是誤會？）有
    ，但是他被押下時，刀子仍然握在手上，直到我同事過來把
    他刀子拿走後，他才說這是誤會」等語相符（見原審卷第
    187 至188 頁），證人乙○○於本院審理時亦證實：被告丙○○當時左手握著機車手把，左手拿著刀保護自己之情（本
    院卷第107 、108 頁），並有被告丁○○所有而由被告丙○○用以向證人庚○○及戊○○揮舞之開山刀1 把扣案可憑，
    本院審酌證人庚○○、戊○○、己○○及洪如祥等4 人與被
    告丁○○、丙○○2 人，素無怨隙，應不致在擔負偽證罪責
    之情況下，刻意誣陷被告丁○○及丙○○，且上開證人於偵
    訊及原審審理之證述，前後互核一致，彼此間陳述之事實，
    亦大致相符，應堪採信。
  (三)又被告丁○○進入「富崎中古G 交換中心」期間，被告丙○○均坐在牌照號碼XVD-145 號重型機車上等候，而該機車之
    引擎係處於發動之狀態，腳踏板並放置有開山刀1 把等情，
    亦據被告丙○○於警詢時供稱：「在到達中古手機行時丁○○進入該商店，當時機車引擎未熄火，我留在店外的機車上
    等待丁○○，此時我才發現腳踏板藏有開山刀」、「（你自
    稱不知情為何會持刀並騎機車發動在外等候？）是因為機車
    是丁○○騎的，是他未熄火的」（見警卷第8 頁、第10頁）
    ，並經證人戊○○證稱：「因為當時丙○○在外面騎機車沒
    熄火，丁○○進來我們就覺得怪怪的」（見偵查卷第37頁）
    、己○○證稱：「當時我在幫我姐姐搬貨... 我看在庭瘦瘦
    的那位被告（手指被告丙○○）在店外的機車沒有熄火」（
    見原審卷第219 頁），以及證人庚○○證稱：「當初我追出
    去時，我要拉住丁○○，丁○○要跳上機車，而機車並未熄
    火」（見原審卷第174 頁）等語明確，是被告丁○○進入富
    崎中古G 交換中心，並非隨意行搶店內手機，而係挑選店內
    最貴之手機後，始進行搶奪，而被告丙○○與丁○○一同騎
    乘機車至該處，卻未陪同被告丁○○一同進入店內，參酌一
    般人欲購買手機而進行挑選時，常因比較手機款式、價錢，
    而耗費長短不一之時間，若被告丙○○果真不知被告丁○○
    係意圖搶奪，則其既然不知被告丁○○需耗費多久時間挑選
    手機，豈有不陪同被告丁○○進入店內之理！參以，牌照號
    碼XVD-145 號重型機車腳踏板上放置之開山刀，刀刃長45.5
    公分、刀柄12公分，此有高雄市政府94年2 月14日高市府警
    保字第0940007453號函檢附該開山刀鑑驗照片資料1 紙附卷
    可佐，以該開山刀之長度，僅需觀看一眼，即可輕易發現，
    且依被告丁○○所稱：伊當時進入富崎中古G 交換中心店內
    ，並未預定要購買何種手機，僅係進入店內看看而已等語（
    見原審卷第35至36頁），顯示被告丁○○並無購買手機之急
    迫情事，是被告丁○○果真擔心遭警查緝，而欲將開山刀拿
    至他處藏匿，則其未先至隱密處所，將該開山刀藏匿，竟與
    被告丙○○一同至設於市區之「富崎中古G 交換中心」，更
    與常情有違，而難採信。
  (四)被告丙○○對於當日為何與被告丁○○至「富崎中古G 交換
    中心」，被告丁○○進入店內時，機車是否熄火，以及何時
    發現機車上腳踏板上之開山刀等事項，其於警詢時係稱：當
    日丁○○騎乘機車搭載伊至高雄市○○○路時，丁○○稱要
    購買手機，並於到達中古手機店時，進入該商店內，當時機
    車引擎未熄火，伊則留在店外的機車上等候，此時伊才發現
    腳踏板藏有開山刀，當伊要叫住丁○○時，丁○○已從手機
    行奔出，且手機行員工大聲喊搶劫，伊反應不及就順手持開
    山刀左右揮舞等語（見警卷第8 頁），於偵訊時則辯稱：當
    天伊拿錢還丁○○，被告丁○○說要去買手機，伊就被丁○○載去「富崎中古G 交換中心」，被告丁○○進去之後，出
    來就聽到有人高喊搶劫，伊臨時要找大鎖，但沒找到，只找
    到刀子，所以才將刀子舉起來說你們誤會云云（見偵查卷第
    7 頁），嗣於原審又改稱：當日丁○○告知伊要看手機，伊
    不清楚丁○○進入店內要從事何事，因丁○○衝出店外時，
    有人呼喊搶劫，數十人圍過來，伊找尋機車大鎖未果，遂拾
    起機車腳踏板上之開山刀左右揮舞各1 次，因當時開山刀係
    以報紙包裹著，伊不知係開山刀，係揮舞第3 次時，刀鞘飛
    出後，伊始知悉係開山刀，並隨即將刀子放在地上，而當時
    機車原係熄火之狀態，係因丁○○衝出店外，伊始行重新發
    動云云（見原審卷第38至39頁），是被告丙○○對於被告丁○○騎乘機車搭載其至「富崎中古G 交換中心」前，是否即
    已告知欲購買手機，抑或駛抵「富崎中古G 交換中心」時，
    始表示欲購買手機，或僅表示欲至該店內觀賞手機，而被告
    丁○○進入該店內時，被告丙○○在外等候時，機車究竟處
    於引擎發動之狀態，抑或於熄火之狀態，以及被告丙○○於
    被告丁○○進入店內時，是否即已發現機車腳踏板上之開山
    刀而欲詢問被告丁○○，抑或被告丁○○衝出店外時，因揮
    舞該開山刀致刀鞘飛出，始發現係開山刀等事項，前後供述
    ，已然齟齬，而難採信。本院斟酌被告丁○○進入「富崎中
    古G 交換中心」後，先假意在店內挑選手機，並向證人庚○○詢問該店內之最貴手機係該易利信廠牌P900型手機後，即
    進行搶奪，而被告丙○○則騎乘未熄火之機車在外等候，並
    持放置於該機腳踏板上之開山刀向阻止被告丁○○脫逃之證
    人庚○○及戊○○揮舞等情況，顯見被告丁○○及丙○○事
    先即係預謀進行搶奪，並由被告丙○○攜帶開山刀在外負責
    接應，是被告丙○○及丁○○上揭加重準強盜犯行，堪予認
    定，被告丙○○辯稱：伊不知被告丁○○進入富崎中古G 交
    換中心搶奪手機，亦不知放置在機車腳踏板上的是開山刀，
    伊亦未持開山刀向人揮舞云云，以及被告丁○○辯稱：被告
    丙○○不知伊至富崎中古G 交換中心搶奪手機，伊未毆打證
    人己○○云云，均係臨訟卸責或迴護之詞，均不足採信。
  (五)證人己○○於原審審理時證稱：「（你拉住他時，他是否有
    向你揮拳？）有，他（指丁○○）揮拳打到我右腦部分」、
    「當時被告丁○○出拳之力道頗大，但因伊只想拉住他，沒
    有感覺是否疼痛」等語（見原審卷第221 、222 頁），核與
    證人庚○○證稱：證人己○○攔阻被告丁○○時，被告丁○○曾揮拳毆打證人己○○等語相符（見原審卷第186 頁），
    證諸證人己○○於原審審理時，辯護人請其陳述當日發生之
    狀況時，證人己○○於描述被告丁○○行搶，以及其與證人
    戊○○、庚○○攔阻被告丁○○坐上被告丙○○騎乘之機車
    逃逸之經過時，亦未特別提及被告丁○○出拳毆打之情事以
    觀，堪認證人己○○於警詢及偵查中之所以均未提及其攔阻
    被告丁○○時，曾遭被告丁○○毆打，係因案發當日，事出
    突然，證人己○○所掛念著乃攔阻行搶之被告丁○○逃逸，
    對於遭被告丁○○出拳毆打，並未特別在意，故在警員、偵
    查檢察官及辯護人未特別詢問被告丁○○掙脫細節之情形下
    ，證人己○○因而漏未陳述遭被告丁○○出拳毆打其頭部乙
    事，並不足為奇。參酌原審勘驗當日監視錄影VCD 顯示，證
    人己○○確曾與衝出店外之被告丁○○發生肢體碰觸，證人
    戊○○及庚○○亦隨後追出，雖監視錄影VCD 未拍攝被告丁○○毆打證人己○○之畫面，惟此乃因監視器固定於特定位
    置，拍攝之角度及畫面均受相當之限制，故未能拍攝被告丁○○衝出店外與證人己○○拉扯之完整過程，自無法單憑僅
    拍攝部分拉扯過程之監視錄影VCD 內容未有被告丁○○毆擊
    證人己○○之畫面，遽認證人己○○及庚○○之證述不可採
    信。
  (六)據被告丙○○供稱：伊持開山刀左右揮了共2 下等語（見原
    審卷第38頁），以及證人戊○○證稱：「我看到丙○○拿東
    西揮向我們... 他揮兩次沒有砍到我們」等語（見偵查卷第
    37頁）、證人庚○○證稱：「丙○○拿一個東西揮向我們，
    後來我們才發現那是一把刀，他往後面砍了2 次」等語（見
    偵查卷第36頁），堪認被告丙○○確曾持開山刀揮舞2 次。
    又被告丙○○係在機車處揮舞開山刀，當時證人己○○並未
    與證人戊○○及庚○○一同拉扯被告丁○○等情，亦據證人
    己○○證稱：證人戊○○及庚○○追出店外拉扯被告丁○○
    時，伊即折返店內報警等語明確（見原審卷第225 頁），核
    與證人許展揮、洪如祥及張有都於偵訊時亦均證稱：當時目
    睹證人己○○、庚○○、戊○○等3 人在店門口與被告在拉
    扯等語相符（見偵查卷第39頁），是證人己○○僅與證人戊○○與庚○○在「富崎中古G 交換中心」店門口拉扯被告丁○○，而被告丁○○奔至被告丙○○騎乘機車之處時，僅餘
    證人戊○○及庚○○拉扯被告丁○○，是被告丙○○揮舞開
    山刀2 次，應係對證人戊○○及庚○○所為，參照證人庚○○證稱：伊看到刀子從伊面前揮一下等語（見原審卷第179
    頁），堪認被告丙○○另一次揮舞開山刀，應係朝證人戊○○所為。至證人庚○○於原審審理時曾證稱：伊看到被告丙○○朝伊揮一下，其他的是揮向己○○那裡一次等語，其中
    有關被告丙○○持開山刀朝證人己○○揮舞部分之陳述，衡
    情應係證人庚○○所經營之「富崎中古G 交換中心」突遭被
    告丁○○搶奪手機，心情難免緊張，且案發當時，證人庚○○及戊○○追逐被告丁○○衝出店外拉扯，情形混亂，證人
    庚○○對於被告丁○○試圖躍上被告丙○○騎乘之機車逃逸
    時，究竟與何人一同拉扯被告丁○○部分，記憶有所錯誤所
    致，是其證稱：被告丙○○曾持開山刀朝證人己○○揮舞等
    語，雖與事實不符，但其餘證述部分，不僅與其於偵訊所述
    情節相當，亦核與其他證人己○○、戊○○、洪如祥、許展
    揮、張有都證述情節相符，自不得因證人庚○○就被告丙○○是否持刀朝證人己○○揮舞乙事，證述情節有所錯誤，率
    而推論證人庚○○其他證述部分，均屬有誤。
  (七)綜上所述，被告丙○○及丁○○所辯，均不足採，本案事證
    已臻明確，被告2 人加重準強盜犯行，洵堪認定。
三、按刑法第329 條之以強盜論，即以強盜罪相當條文處罰之意
    ，並非專以刑法第328 條第1 項之強盜論，故第330 條所謂
    犯強盜罪，不僅指自始犯強盜罪者而言，即依第329 條以強
    盜論者，亦包括之，如此項準強盜有第321 條第1 項各款情
    形之一，自應依第330 條論處，最高法院42年台上字第523
    號著有判例可資參照。次按刑法第329 條所謂當場，不以實
    施竊盜搶奪者尚未離去現場為限，即已離去盜所而尚在他人
    跟蹤追躡中者，仍不失為當場，復有最高法院28年上字第19
    84號判例參照。本案被告丙○○持以朝證人庚○○及戊○○
    揮舞之扣案開山刀1 把，刀刃長45.5公分、單刃開鋒，有高
    雄市政府94年2 月14日高市府警保字第0940007453號函檢附
    該開山刀鑑驗照片可資為證，在客觀上顯足以對人之生命、
    身體、安全構成威脅，自屬兇器無訛。查被告丁○○奪得手
    機，衝出店外與證人己○○發生拉扯，並揮拳毆擊證人己○○後，奔向在店外等候之被告丙○○，欲坐上被告丙○○騎
    乘之機車逃逸，但旋即遭證人庚○○、戊○○自後趕至，發
    生拉扯，被告丙○○進而持開山刀揮舞，可知被告丁○○及
    丙○○所為之強暴行為，均係在證人己○○、庚○○及戊○○跟蹤追躡中，為達防護贓物、脫免逮捕之目的而為。是核
    被告丙○○及丁○○所為，均係犯刑法第329 條之準強盜罪
    ，而同時具有同法第321 條第1 項第3 款之情形，應依刑法
    第330 條第1 項論處。公訴人認被告2 人係犯刑法第329 條
    、第328 條第1 項之準強盜罪，容有未合，起訴法條應予變
    更。被告2 人就上揭攜帶兇器搶奪，因防護贓物、脫免逮捕
    ，而當場施以強暴之犯行，具有犯意聯絡及行為分擔，均成
    立共同正犯。
四、原審認被告2 人罪證明確，因而適用刑法第28條、第329 條
    、第330 條第1 項、第38條第1 項第2 款規定，並審酌被告
    2 人均在假釋期間，有臺灣高等法院被告前案紀錄表各1 份
    在卷可佐，竟仍不知悔改，為獲取所需財物，竟以危害社會
    和平秩序之搶奪手段，公然掠取他人之財物，並對追躡之證
    人己○○、戊○○及庚○○分別以拳毆擊及持刀揮舞之強暴
    手段，對他之身體、生命造成難以預期之潛在危險，危害社
    會治安甚鉅，及分別考量被告丙○○犯後否認全部犯行，被
    告丁○○則僅坦承搶奪手機之犯行，均無悔意等一切情狀，
    就被告丙○○部分量處有期徒刑9 年；被告丁○○部分量處
    有期徒刑8 年。並敘明扣案之開山刀1 把，為被告丁○○所
    有，此據被告丁○○供承在卷，且係供被告丙○○為防護贓
    物及脫免逮捕，而當場向證人庚○○及戊○○施以強暴行為
    所用之物，爰依刑法第38條第1 項第2 款規定，併予宣告沒
    收。其認事用法，核無不合，量刑亦屬允當。被告丙○○上
    訴意旨否認全部犯罪；被告丁○○上訴意旨否認搶奪後施以
    強暴之部分犯行，指摘原判決不當，均無理由，應予駁回。
據上論斷，應依刑事訴訟法第368條，判決如主文。
本案經檢察官姜麗儒到庭執行職務。
中    華    民    國    95    年    4     月    26    日
                  刑事第七庭    審判長法  官   莊飛宗
                                      法  官   曾逸誠
                                      法  官   黃三友
以上正本證明與原本無異。
如不服本判決應於收受本判決後10日內向本院提出上訴書狀，其
未敘述上訴理由者，並得於提起上訴後10日內向本院補提理由書
狀（均須按他造當事人之人數附繕本）「切勿逕送上級法院」。
中    華    民    國    95    年    4     月    27    日
                                      書記官   黃玉珠
附錄本判決論罪科刑法條：
刑法第329條
竊盜或搶奪，因防護贓物、脫免逮捕或湮滅罪證，而當場施以強
暴脅迫者，以強盜論。
刑法第330條第1項
犯強盜罪而有第321 條第1 項各款情形之一者，處7 年以上有期
徒刑。


司法院資訊處製作；財團法人民間司法改革基金會備份。
